臺灣雲林地方法院民事判決　九十三年度訴字第一八二號
　　原　　　告　甲○○○
　　特別代理人　乙○○
　　訴訟代理人　丙○○
　　被　　　告　丁○○
右當事人間侵權行為附帶請求損害賠償事件，經本院刑事庭裁定（九十二年度六交簡
附民字第一二號）移送前來，本院於民國九十三年八月三日言詞辯論終結，判決如左
：
    主    文
被告應給付原告新台幣陸拾柒萬玖仟貳佰貳拾伍元及自民國九十三年四月六日起至清
償日止，按週年利率百分之五計算之利息。
原告其餘之訴駁回。
訴訟費用由被告負擔十分之三，餘由原告負擔。
本判決第一項原告勝訴部分，於原告以新台幣貳拾參萬元為被告供擔保後，得假執行
。但被告如於執行標的物拍定、變賣前，以新台幣陸拾柒萬玖仟貳佰貳拾伍元為原告
預供擔保，得免為假執行。
原告其餘假執行之聲請駁回。
    事    實
甲、原告方面：
  一、聲明：
    （一）被告應給付原告新台幣（下同）二百十四萬四千元及自民國（下同）九十
          三年四月六日起至清償日止，按週年利率百分之五計算之利息。
    （二）願供擔保請准宣告假執行。
  二、陳述：
    （一）被告於九十二年二月十九日下午七時四十分許，騎乘車牌號碼ＮＴＸ─二
          八九號重型機車，沿雲林縣古坑鄉○○路由西往東方向行駛，於行經水碓
          路九十三號前，疏未注意車前狀況並隨時採取必要之安全措施，致撞擊同
          向徒步行走之原告。原告因之受有頭部外傷合併臉部撕裂傷、左脛腓骨開
          放性骨折、左腳開放性骨折及失智症等傷害。
    （二）原告因本件車禍而於九十二年二月二十日起至同年四月十二日止、九十二
          年四月二十九日起至同年五月七日止，合計住院醫療六十日。該段時間本
          有僱請看護之必要，雖實際上由原告之子女基於親情輪流照護，但解釋上
          仍應認原告受有相當於親屬看護之損害。以每日二千二百元計算，則被告
          應賠償原告十三萬二千元。
    （三）原告因腦部受撞擊而呈現中度失智障礙狀態暨大小便失禁，每日生活起居
          均須他人照料看護。原告現於私立永光老人看護中心長期療養中，因此所
          支出之看護費用，顯屬增加生活上需要之費用，自應由被告負責賠償。看
　　　　　護中心每月費用一萬八千元，再依台灣地區平均壽命標準計算請求七年之
　　　　　費用，則被告應賠償之金額為一百五十一萬二千元。
    （四）原告因被告之過失行為致須長年臥床，精神受有重大痛苦，爰請求五十萬
          元之精神慰撫金。
  三、證據：提出診斷證明書、身心障礙手冊、私立永光老人養護中心收費標準表為
      　　　證。
乙、被告方面：
  一、聲明：
    （一）原告之訴及假執行之聲請均駁回。
    （二）如受不利判決，願供擔保請准宣告免為假執行。
  二、陳述：
    （一）原告住院醫療時間長達六十日，是否為治療車禍傷勢所須，有詳加調查之
          必要。此外，其請求之看護費用每月高達六萬六千元，顯然過高。
    （二）原告所受之中度失智障礙狀態暨大小便失禁傷害，非本件車禍所造成，即
   　　　 與被告之過失行為無因果關係，其請求看護中心長期療養費用一百五十一
   　　　 萬二千元，顯無理由。
    （三）事故發生後被告曾申請古坑鄉公所調解委員會調解，以表達和解之意。但
          因原告提出之賠償金額實非被告所能負擔，致無法成立調解。是其請求精
          神慰撫金五十萬元，亦屬過高。
丙、本院依職權調閱台灣雲林地方法院檢察署九十二年度偵字第四○六七號偵查卷宗
    、本院九十二年度六交簡字第二○五號刑事卷宗。
 　 理    由
一、本件原告起訴主張被告於九十二年二月十九日下午七時四十分許，騎乘車牌號碼
    ＮＴＸ─二八九號重型機車，沿雲林縣古坑鄉○○路由西往東方向行駛，於行經
    水碓路九十三號前，撞擊同向徒步行走之原告，致其受有頭部外傷合併臉部撕裂
    傷、左脛腓骨開放性骨折、左腳開放性骨折傷害等情，業據其提出童綜合醫院診
    斷證明書為證，並為被告所不爭執（見九十三年四月二十九日筆錄）自屬真實。
    按汽車行駛時，駕駛人應注意車前狀況，並隨時採取必要之安全措施，道路交通
    安全規則第九十四條第三項定有明文。本件被告駕駛重型機車本應注意上述道路
    交通安全規定，且依當時為晴天，夜間有照明，路面乾燥、無缺陷，視距良好之
    情形（見雲林縣警察局斗南分局刑事案件偵查卷宗所附之道路交通事故調查報告
    表），並無不能注意之情形，竟仍撞擊同向行走之原告，自應負過失之責任。
二、按因過失不法侵害他人之權利者，負損害賠償責任。不法侵害他人之身體或健康
    者，對於被害人因此喪失或減少勞動能力，或增加生活上之需要時，應負損害賠
    償責任；被害人雖非財產上之損害，亦得請求賠償相當之金額。民法第一百八十
    四條第一項前段、第一百九十三條第一項及第一百九十五條第一項分別定有明文
    。被告對於本件車禍既有過失責任，已如前述，則原告請求損害賠償，即屬於法
    有據。茲就原告請求之賠償金額，逐項審酌如次：
    （一）住院期間之親屬看護費用部分：
      １、原告自九十二年二月二十日起於童綜合醫院住院醫療，同日進行臉部縫合
          及左腳傷口清創、骨外固定手術，同年三月三日、八日進行左腳傷口清創
          、三月十四日施行皮瓣及皮膚移植手術，三月二十一日進行傷口清創，四
          月四日進行傷口清創及皮膚移植手術，至四月十二日出院。同年四月二十
          九日再次住院進行拔除骨外固定及死骨切除手術，並短腿石膏固定，至同
          年五月七日出院。總計於童綜合醫院住院醫療六十日，此有童綜合醫院九
          十二年五月七日診斷證明書附卷可稽。
      ２、侵權行為之被害人因受傷害而有僱請看護之必要，然實際上確是由其親屬
      　　負責看護時，該親屬固係基於親情代為照顧被害人生活起居，但其所付出
      　　之勞力，仍得評價為財產上之價值，自不得因此使加害人免除其責任。本
      　　件原告為二十三年十一月四日生，住院時已有六十八歲之高齡，且觀諸其
      　　所受傷勢及前述之手術項目，住院期間確有全天僱請看護之必要。又職業
      　　看護每日至少需二千元，為本院職務上已知之事實，復參酌看護工作較一
      　　般工作之時間為長，且須隨時注意傷患之病情反應等情，則原告主張看護
      　　費用每日以二千二百元計算，應屬相當。從而原告請求被告賠償看護費用
      　　十三萬二千元，應予准許。
　　（二）養護中心之費用部分：
      １、原告主張其因腦部受撞擊而呈現中度失智障礙狀態暨大小便失禁等情，有
          童綜合醫院九十二年五月七日、同年九月二日診斷證明書、中華民國身心
          障礙手冊在卷為憑，則其日常生活均需仰賴專人照料，應可採信。
      ２、又原告主張看護費用每月一萬八千元，業據其提出私立永光養護中心收費
          標準表為憑，應認相當。而原告為二十三年十一月四日生，事故發生當時
          為六十八歲又二個月。依內政部公佈之九十一年台閩地區簡易生命表平均
          餘命所示，年齡六十九歲之女子尚有十四點七○年之平均餘命（資料來源
          為內政部內政統計資訊網站），則原告主張其尚有七年須僱請看護之必要
          ，亦屬相當，均堪採信。按照每月一萬八千元計算，再依霍夫曼計算式扣
          除中間利息，可知被告依法應賠償原告之費用為一百二十九萬八千七百八
          十八元（計算式為司法院霍夫曼○‧九版程式），逾此範圍之請求，不應
          准許。
      ３、被告雖辯稱原告車禍發生前即因失智症而於行政院衛生署雲林醫院（現改
          制為國立台灣大學醫學院附設醫院雲林分院）就醫，其中度失智障礙狀態
          暨大小便失禁等，即與被告之過失行為無因果關係等語。然查：原告之失
          智症狀，應為車禍頭部外傷之後遺症，有記載「病患王秀勤受傷前是個正
          常人，受傷後則變成意識混沌，大小便失禁，步態不穩，自我生活能力極
          差，呈失智之現象，故推斷應與外傷有關」等語之童綜合醫院九十三年四
          月十九日（九三）童醫字第○三九八號函在卷可稽。而原告除因骨關節病
          、脛骨與腓骨幹之開放性骨折，而於九十二六月二十日至行政院衛生署雲
          林醫院就醫外，別無其他就診紀錄，亦有國立台灣大學醫學院附設醫院雲
          林分院九十三年七月十四日九三台大雲分歷字第一五八一號函附卷為憑。
          被告前述辯詞，不足採信。
　　（三）慰撫金部分：
      　　原告主張其無辜遭此橫禍，住院治療一月餘，身體心靈同受痛苦，故請求
      　　慰撫金五十萬元等語。按以人格權遭遇侵害，受有精神上之痛苦，而請求
      　　慰藉金之賠償，其核給之標準，須斟酌雙方之身分、資力與加害程度及其
      　　他各種情形核定相當之數額。本院審酌原告為二十三年十一月四日生，未
      　　受教育，因被告之過失行為致受有前述之身體傷害，精神當受有痛苦，暨
      　　被告為六十七年五月七日生，二年制專科學校畢業學歷，名下現無不動產
      　　，九十一年度所得總額為二十一萬三千零二元（見卷附之財政部台灣省中
      　　區國稅局雲林縣分局檢附之被告歸戶財產清單與所得資料），現從事廠務
      　　助理工作及被告之加害程度等一切情狀，認原告請求五十萬元之精神慰撫
     　　 金，應屬相當。
三、按保險人依本法規定給付之保險金，視為加害人或被保險人損害賠償金額之一部
    分，加害人或被保險人受賠償請求時，得扣除之，強制汽車責任保險法第三十條
    訂有明文。本件原告已受領保險理賠金一百二十五萬一千五百六十三元完畢，為
    兩造所不爭執（見九十三年六月二十九日筆錄）。揆諸前述規定，應自其所得請
    求之金額中扣除之。從而，原告請求被告給付六十七萬九千二百二十五元（計算
    式：132000+0000000+000000-0000000=679225）及其法定遲延利息為有理由，逾
    此範圍之請求，則應駁回。
四、兩造均陳明願供擔保，請准宣告假執行及免為假執行，關於原告勝訴部份，核無
    不合，爰分別酌定相當之擔保金額，併准許之；至原告敗訴部分，其假執行之聲
    請，當失所附麗，應予駁回。
五、據上論結，本件原告之訴為一部有理由，一部無理由，依民事訴訟法第七十九條
    、第三百九十條第二項、第三百九十二條，判決如主文。
中　　　華　　　民　　　國　　九十三　　年　　　八　　　月　　 十七 　　日
                                臺灣雲林地方法院民事第一庭
~B法　　　官　鍾貴堯
右正本證明與原本無異。
如不服本判決，應於本判決送達後二十日內向本院提出上訴狀。（須附繕本）
中　　　華　　　民　　　國　　九十三　　年　　　八　　　月　　 十七 　　日
~B法院書記官　張雅如
